臺灣高等法院刑事判決　　　　　　　　　　　　　　九十三年度交上易字第八一號
　　上　訴　人
　　即　被　告　丁○○
右上訴人因過失傷害案件，不服臺灣板橋地方法院九十二年度交易字第五一二號，中
華民國九十三年一月二十日第一審判決（起訴案號：臺灣板橋地方法院檢察署九十二
年度偵字第一三九九六號），提起上訴，本院判決如左：
    主  文
上訴駁回。
    事  實
一、丁○○於民國九十一年十二月八日晚上十時十分許，騎乘車牌號碼ＪＳＱ—九０
    一號重型機車，沿臺北縣樹林市○○路，由西向東往板橋市方向行駛，途經中正
    路一百零一號前，明知汽（機）車行駛時，不得超速行駛，且駕駛人應注意車前
    狀況，隨時採取必要之安全措施。而依當時是雨天、夜間有照明、視距良好，為
    濕潤、無缺陷、無障礙物之柏油路面，且其意識清楚，並無不能注意之情事，於
    行經前開路段時，適有行人丙○○手抱友人小孩彼韶亞篙，站在中正路一百零一
    號「香香檳榔批發行」（下稱檳榔攤）前之道路邊線（白實線）附近，正向檳榔
    攤內喊叫老闆欲購買檳榔（丙○○未行走於人行道或靠路邊行走，亦有過失）。
    丁○○疏未注意車前狀況，仍以超過當地限制時速五十公里之速度行駛，突見丙
    ○○站於前面，發現時已閃煞不及，致其機車車頭撞及丙○○之右側，致丙○○
    受有右脛腓骨骨折、臉部撕裂傷，彼韶亞篙受有頭部外傷併後枕頸皮下血腫之傷
    害（起訴書另記載急性上呼吸道之感染之傷害，與本件車禍無關）。丁○○肇事
    後旋即報警處理，並向據報前來現場之警員表示為車禍肇事人而自首，並接受裁
    判。
二、案經丙○○之妻甲○○及彼韶亞篙之母乙○○訴由臺灣板橋地方法院檢察署檢察
    官偵查起訴。
    理  由
一、訊據上訴人即被告丁○○固不否認有於前開時地，駕車撞傷被害人丙○○、彼韶
    亞篙等情不諱，惟辯稱：伊並未超速行駛，係被害人丙○○抱彼韶亞篙闖越分隔
    島，才被伊撞及，本件雙方皆有過失，被害人所受之傷輕微，卻要求高額賠償金
    額，伊家境不好，故未達成和解，請判處緩刑云云。
二、經查：
  (一)右揭事實業據被害人丙○○先後於警詢、檢察官偵查及原審審理時指述綦詳，核
    與證人即前往現場處理之警員周育民、檳榔攤老闆娘謝李燕紅於原審證述之情節
    相符，並有臺北縣政府警察局樹林分局道路交通事故調查報告表一份、現場採證
    照片九幀及亞東紀念醫院九十一年十二月十六日、九十三年一月三日診斷證明書
    各一份在卷可稽。
  (二)被告雖辯稱是被害人丙○○突然從分隔島衝出致發生本件車禍，惟被告於原審審
    理時自承其無法確定被害人丙○○是否已站在分隔島上，復稱當時該路段並沒有
    其他車輛正在行駛等語（見原審卷第二九、三０頁）。且依現場照片九幀所示，
    當時並無道路施工或其他障礙物阻擋於前，復參諸卷附道路交通事故調查報告表
    及現場圖所示，該路段為二線道，內側為快車道、寬三點四公尺，外側為慢車道
    寬三點一公尺，即便被害人丙○○果真站在分隔島上欲橫越馬路行走至檳榔攤前
    ，依當時路上並沒有其他車輛，亦無任何障礙物阻擋被告視線，而被害人丙○○
    在手抱小孩之情形下，行走速度不致太快，被告仍應可清楚看見正在橫越道路之
    丙○○，而有充裕時間採取防備措施；倘依被告所稱，伊係突見被害人丙○○在
    其前面，因此猝不及防，則其如何能知被害人是從分隔島衝出？是被告所辯顯不
    足採。又被告辯稱被害人丙○○當時自釣蝦場走出來欲前往對面之檳榔攤，因此
    跨越馬路云云，惟檳榔攤距離中正路、大安路交岔路口約有十七點四公尺，有事
    故現場圖在卷可稽，而該釣蝦場距離前開路口約十多公尺，更接近路口之情，有
    證人周育民於原審到庭證述明確，參諸被害人丙○○當時手抱小孩，衡情實無為
    求快速而跨越道路之必要，被告所辯亦無所據。至於被告於原審復辯稱被害人丙
    ○○有喝酒乙節，查被害人丙○○車禍發生後前往亞東紀念醫院就診時，雖有進
    行抽血檢驗，但並未做酒精濃度檢驗，此有亞東紀念醫院九十二年十月三十一日
    函附丙○○病歷表影本二十四張在卷足稽，是無相關證據足資證明車禍發生當時
    被害人丙○○確有飲酒，被告所辯均不足採。兩相比較，堪認被害人丙○○到庭
    指稱其自對面釣蝦場穿越中正路與大安路交岔路口之行人穿越道後，沿中正路往
    板橋市方向行走，當時已站定在檳榔攤前，被告從其右側撞上來等情，較為可採
    ，自堪信為真實。
  (三)被害人丙○○於原審審理時指稱：我是靠路邊走到檳榔攤的，當時我站在白色邊
    線內，距離檳榔攤約三公尺左右等語，另徵諸證人周育民於原審到庭證稱：車禍
    發生位置，應該在白色邊線附近，檳榔攤是在騎樓裡面，騎樓前有人行道約二公
    尺寬，人行道距離白色邊線約四公尺，隔壁傢俱行傢俱雖有擺到人行道上，但是
    仍有足夠空隙可供通行等語（均見原審卷第七三、七五、七六頁）。可知本件檳
    榔攤旁邊有一傢俱行，其前方道路停有車輛，則被告不可能緊貼路邊車輛騎乘機
    車；另依現場照片九幀顯示，沿道路邊線直行即為機車上橋處，被告在道路邊線
    附近騎乘機車較為可能；而被害人丙○○欲購買檳榔站在慢車道上向內喊叫，有
    違常情，理應在道路邊線外喊叫。綜合上述情狀，證人即處理警員周育民證稱被
    害人丙○○站在道路邊線外側（靠近人行道）附近，遭被告機車撞及之情，核與
    事理相符，堪以採信。按行人應在劃設之人行道行走，並不得在道路上任意奔跑
    、追逐、嬉戲、或坐、臥、蹲、立，阻礙交通，道路交通安全規則第一百三十三
    條定有明文。本件肇事地點檳榔攤旁之騎樓、人行道固有車輛停置及傢俱擺放，
    然行人仍能通行之情，業據證人周育民於原審到庭證述明確，被害人丙○○未行
    走於人行道，亦未靠路邊行走，固有過失，惟被告對於行人及被害人丙○○手抱
    小孩站在檳榔攤前，應能清楚看見，其騎乘機車撞及被害人丙○○，顯係疏未注
    意車前狀況所致。
  (四)再者，被告於原審雖辯稱其在警察詢問時稱時速約五十到六十公里，是警察要求
    其回答一個數據，其才回答當時感覺時速，事實上並未超速云云，惟查被告於警
    詢時供稱及檢察事務官訊問時皆供稱當時車速約五十至六十公里之間，當時伊超
    速騎車，告訴人在奔跑，不及反應才撞上等語（見臺灣板橋地方法院檢察署九十
    二年度發查字第八一二號卷第二一頁背面、十三頁背面、第十四頁），其先後供
    述一致，並無瑕疵可指。且衡諸常情，被告於肇事後將受刑罰處罰之際，對於涉
    及自身權益之事項，莫不為求自保，為有利之陳述，豈有自曝其短之可能。復依
    現場照片九幀所示，該路段之二車道上載有「速限五十公里」之標線，被告於肇
    事後停留於現場時，當可清楚看見，於事故排除後前往警察局製作筆錄時，倘無
    超速之事實，理無自承其當時車速約五十至六十公里而有超速行駛之情，是被告
    辯稱其未超速乙節，不足採信。
  (五)按行車速度應依標誌或標線之規定，無標誌或標線者，在市區道路，時速不得超
    過五十公里；汽車行駛時，駕駛人應注意車前狀況及兩車併行之間隔，並隨時採
    取必要之安全措施，道路交通安全規則第九十三條第一項、九十四條第三項分別
    定有明文。本件被告騎乘重型機車於前開時、地行經肇事地點，本應注意前揭規
    定，而依當時是雨天、夜間有照明、視距良好，為濕潤、無缺陷、無障礙物之柏
    油路面，並無不能注意之情事，竟疏未注意車前狀況，並未遵守該路段標線之指
    示，超速行駛，撞及亦有過失站立於道路邊線附近、正欲購買檳榔之被害人丙○
    ○，致被害人丙○○受有右脛腓骨骨折、臉部撕裂傷，被害人彼韶亞篙受有頭部
    外傷併後枕頸皮下血腫之傷害，有診斷證明書二紙附卷足參，被告之過失行為與
    被害人丙○○、彼韶亞篙之所受傷害間具有相當因果關係。又被害人丙○○雖亦
    與有過失，仍無從解免被告之過失之責。本案事證明確，被告犯行堪予認定，應
    依法論科。
三、核被告丁○○所為，係犯刑法第二百八十四條第一項前段之過失傷害罪。又被告
    以一過失行為，致被害人謝清富、彼韶亞篙二人受有傷害，係以一行為而犯兩項
    同一之罪名，屬想像競合犯，應依刑法第五十五條規定從一重之過失傷害罪處斷
    。又按被告於犯罪未被發覺前，向該管公務員告知其犯罪，而不逃避接受裁判，
    核與刑法第六十二條前段之自首要件相符，有交通事故駕駛人是否自首調查表一
    份附卷可參，應依刑法第六十二條前段規定減輕其刑。
四、原審認被告丁○○罪證明確，適用刑法第二百八十四條第一項前段、第五十五條
    、第六十二條前段、第四十一條第一項前段、罰金罰鍰提高標準條例第一條前段
    、第二條之規定，並審酌被告並無前科，有本院被告全國前案記錄表一份附卷足
    參，及其素行、智識程度，本件車禍過失程度、被害人所受傷勢、犯罪所生之損
    害、其犯後否認犯行，迄今未與被害人達成和解等一切情狀，量處如有期徒刑三
    月，如易科罰金，以三百元（銀元）折算一日。認事用法核無不合，量刑亦屬適
    當，被告上訴請求為緩刑之宣告，惟緩刑係為救濟短期自由刑之弊及啟被告自新
    之機會而設，本件被告之過失行為，致被害人二人受有前揭之傷害，原審審酌情
    狀及被告尚未與告訴人等達成民事上和解，賠償被害人損失而科以中度之刑，尚
    無不妥之處，且該刑度可易科罰金，本院認尚無宣告緩刑之必要，是被告之上訴
    為無理由，應予駁回。
據上論斷，應依刑事訴訟法第三百六十八條，判決如主文。
本案經檢察官周志榮到庭執行職務。
中　　　華　　　民　　　國　　九十三　　年　　　四　　　月　　 二十 　　日
                              臺灣高等法院交通法庭
                                  審判長法  官  葉　騰　瑞
                                        法  官  莊　明　彰
                                        法  官  劉　壽　嵩
右正本證明與原本無異。
不得上訴。
                                        書記官  廖　婷　璇
中　　　華　　　民　　　國　　九十三　　年　　　四　　　月　　 二十 　　日
附錄：本判決論罪科刑法條全文
刑法第二百八十四條
因過失傷害人者，處六月以下有期徒刑、拘役或五百元以下罰金。致重傷者，處一年
以下有期徒刑、拘役或五百元下罰金。
從事業務之人，因業務上之過失傷害人者，處一年以下有期徒刑、拘役或一千元以下
罰金。致重傷者，處三年以下有期徒刑、拘役或二千元以下罰金。
